ACORDAO-COMPLETO-2530817

ACÓRDÃO 3239/2022 ATA 18/2022 - PRIMEIRA CÂMARA

VISTOS, relatados e discutidos estes autos de tomada de contas especial instaurada pela Secretaria Nacional de Segurança Pública (Senasp) devido à não comprovação da regular aplicação dos recursos repassados no âmbito do convênio 107/2009.
ACORDAM os ministros do Tribunal de Contas da União, reunidos em sessão da 1ª Câmara, ante as razões expostas pelo relator, em:
9.1. considerar revéis, para todos os efeitos, os responsáveis Sr. José Nilton Azevedo Leal e Instituto de Promoção da Segurança Pública Municipal (Prosem) , nos termos do art. 12, § 3º, da Lei 8.443/1992, dando-se prosseguimento ao processo;
9.2. acolher as alegações de defesa oferecidas pelo Sr. Marcus Vinícius de Oliveira Júnior;
9.3. julgar regulares, com fundamento nos arts. 1º, I, 16, I, e 17 da Lei 8.443/1992, as contas do Instituto de Promoção da Segurança Pública Municipal (Prosem) e do Sr. Marcus Vinícius de Oliveira Júnior;
9.4. julgar irregulares, com fundamento no art. 16, III, "b" e "c" c/c os arts. 19 e 23, III, da Lei 8.443/1992, as contas do responsável Sr. José Nilton Azevedo Leal, condenando-o ao pagamento das importâncias a seguir especificadas, atualizadas monetariamente e acrescidas dos juros de mora, calculadas a partir das datas discriminadas até a data da efetiva quitação do débito, fixando-lhe o prazo de 15 (quinze) dias, para que comprove, perante o Tribunal, o recolhimento das referidas quantias aos cofres do Tesouro Nacional, nos termos do art. 23, III, "a", da citada lei, c/c o art. 214, III, "a", do RI/TCU.
	Data de ocorrência
	Valor histórico (R$) 

	12/7/2011
	31.262,57

	4/8/2011
	6.239,03

	3/8/2011
	9.393,15

	3/8/2011
	9.393,15

	3/8/2011
	9.393,15

	3/8/2011
	9.393,15

	18/7/2011
	25.707,56

	18/7/2011
	25.707,56

	3/8/2011
	67.235,16

9.5. aplicar ao Sr. José Nilton Azevedo Leal a multa prevista no art. 57 da Lei 8.443/1992, no valor de R$ 60.000,00 (sessenta mil reais) , fixando o prazo de 15 (quinze) dias, a contar da notificação, para que comprove, perante o Tribunal, com base no art. 214, III, "a", do RI/TCU, o recolhimento da dívida aos cofres do Tesouro Nacional, atualizada monetariamente desde a data desta deliberação até a do efetivo recolhimento, se for paga após o vencimento, na forma da legislação em vigor;
9.6. autorizar, desde logo, se requerido, com fundamento no art. 26, da Lei 8.443/1992, c/c o art. 217, §§ 1º e 2º, do RI/TCU, o parcelamento das dívidas em até 36 parcelas, incidindo, sobre cada parcela, corrigida monetariamente, os correspondentes acréscimos legais, fixando-lhes o prazo de 15 (quinze) dias, a contar do recebimento da notificação, para comprovar, perante o Tribunal, o recolhimento da primeira parcela, e de 30 (trinta) dias, a contar da parcela anterior, para comprovar o recolhimento das demais parcelas, devendo incidir, sobre cada valor mensal, atualizado monetariamente, os juros de mora devidos, no caso do débito, na forma prevista na legislação em vigor, alertando o responsável de que a falta de comprovação do pagamento de qualquer parcela importará o vencimento antecipado do saldo devedor, nos termos do art. 217, § 2º, do RI/TCU;
9.7. autorizar, desde logo, nos termos dos arts. 219, II, do RI/TCU e 28, II, da Lei 8.443/1992, a cobrança judicial das dívidas, caso não atendidas as notificações;
9.8. encaminhar cópia da deliberação à Procuradoria da República no Estado da Bahia, em cumprimento ao disposto no § 3º do art. 16 da Lei 8.443/1992.
9.9. enviar cópia deste acórdão à Secretaria Nacional de Segurança Pública, ao Instituto de Promoção da Segurança Pública Municipal (Prosem) , ao Sr. José Nilton Azevedo Leal e ao Sr. Marcus Vinicius de Oliveira Junior; 
9.10. informar aos interessados que o inteiro teor da presente deliberação estará disponível para consulta no dia seguinte à sua oficialização, no endereço www.tcu.gov.br/acordaos.

TOMADA DE CONTAS ESPECIAL instaurada em razão de não comprovação da regular aplicação dos recursos repassados mediante convênio cujo objeto foi a Modernização da Guarda Municipal com o fim de reduzir os incides de violência e criminalidade.

Primeira Câmara

Secretaria Nacional de Segurança Pública.

3. Interessados/Responsáveis:
3.1. Responsáveis: Instituto de Promoção da Segurança Pública Municipal - Prosem (10.790.371/0001-78); José Nilton Azevedo Leal (XXX.272.805-XX); Marcus Vinicius de Oliveira Junior (XXX.659.568-XX).

13.1. Ministros presentes: Walton Alencar Rodrigues (Presidente), Vital do Rêgo e Jorge Oliveira.
13.2. Ministro-Substituto convocado: Augusto Sherman Cavalcanti.
13.3. Ministro-Substituto presente: Weder de Oliveira (Relator).

ACORDAO-COMPLETO-2570260

Acórdão 1649/2023 - Primeira Câmara

WEDER DE OLIVEIRA

Reproduzo, com os ajustes de forma, a instrução da Secretaria de Controle Externo de Tomada de Contas Especial (Secex-TCE) [footnoteRef:2]: [2:  Peça 200.] 
"INTRODUÇÃO
1. Cuidam os autos de tomada de contas especial instaurada pela Secretaria Nacional de Segurança Pública, em desfavor de José Nilton Azevedo Leal (CPF: XXX.272.805-XX) , Instituto de Promoção da Segurança Pública Municipal - Prosem (CNPJ: 10.790.371/0001-78) e Marcus Vinícius de Oliveira Júnior (CPF: XXX.659.568-XX) , em razão de não comprovação da regular aplicação dos recursos do Convênio 00107/2009, registro Siafi 900028 (peça 8) , firmado entre o Ministério da Justiça e Segurança Pública e o município de Itabuna/BA, e que tinha por objeto a 'modernização da guarda municipal por meio da aquisição de equipamentos permanentes, de consumo e realização de cursos de capacitação dos seus agentes, bem como elaboração de diagnóstico, estudo e planejamento de ações voltadas à segurança urbana a serem desenvolvidas pelo Município, visando formar uma política de segurança municipal mais eficiente, reduzindo os incides de violência e criminalidade'.
HISTÓRICO
2. Em 29/9/2015, com fundamento na IN/TCU 71/2012, alterada pela IN/TCU 76/2016 e DN/TCU 155/2016, o dirigente da Secretaria Nacional de Segurança Pública autorizou a instauração da tomada de contas especial (peça 1) . O processo foi registrado no sistema e-TCE com o número 4641/2019.
3. O Convênio 00107/2009, registro Siafi 900028, foi firmado no valor de R$ 654.360,00, sendo R$ 647.000,00 à conta do concedente e R$ 7.360,00 referentes à contrapartida do convenente. Teve vigência de 28/12/2009 a 28/12/2011, com prazo para apresentação da prestação de contas em 26/12/2012. Os repasses efetivos da União totalizaram R$ 647.000,00 (peça 9) .
4. A prestação de contas e complementações enviadas foram analisadas por meio do documento constante na peça 100.
5. O fundamento para a instauração da Tomada de Contas Especial, conforme consignado na matriz de responsabilização elaborada pelo tomador de contas, foi a constatação das seguintes irregularidades: 
Ausência de elementos fáticos, impossibilitando a comprovação da execução física e da efetividade das Metas 1, 4 e 5 do Plano de Trabalho, além da ausência de diversos documentos dos processos licitatórios do convênio. 
Ausência de elementos fáticos, impossibilitando a comprovação da prestação do serviço a qual fora contratada (Elaboração do Plano Municipal de Segurança Pública) , pelo qual auferiu pagamento, relativo à Meta 1 do Plano de Trabalho.
6. Os responsáveis arrolados na fase interna foram devidamente comunicados e, diante da ausência de justificativas suficientes para elidir as irregularidades e da não devolução dos recursos, instaurou-se a tomada de contas especial.
7. No relatório (peça 135) , o tomador de contas concluiu que o prejuízo importaria no valor original de R$ 535.874,73, imputando-se a responsabilidade a José Nilton Azevedo Leal, Prefeito, no período de 1/1/2009 a 31/12/2012, na condição de ordenador de despesas, Instituto de Promoção da Segurança Publica Municipal - Prosem, na condição de convenente, e Marcus Vinícius de Oliveira Júnior, Diretor-Presidente, no período de 22/4/2009 a 6/12/2019, na condição de contratado. 
8. Em 18/12/2019, a Controladoria-Geral da União emitiu o relatório de auditoria (peça 137) , em concordância com o relatório do tomador de contas. O certificado de auditoria e o parecer do dirigente do órgão de controle interno concluíram pela irregularidade das presentes contas (peças 138 e 139) .
9. Em 26/12/2019, o ministro responsável pela área atestou haver tomado conhecimento das conclusões contidas no relatório e certificado de auditoria, bem como do parecer conclusivo do dirigente do órgão de controle interno, manifestando-se pela irregularidade das contas, e determinou o encaminhamento do processo ao Tribunal de Contas da União (peça 140) .
10.	 Na instrução inicial (peça 156) , analisando-se os documentos nos autos, concluiu-se pela necessidade de realização de citação para a seguinte irregularidade: 
10.1. Irregularidade 1: não comprovação da execução física das Metas 1 (etapa 1.2) , 3 e 5 do objeto do convênio.
10.1.1. Evidências da irregularidade: documentos técnicos presentes nas peças 1, 2, 8, 15, 16, 17, 33, 35, 36, 37, 38, 39, 40, 41, 42, 43, 44, 45, 46, 50, 100, 101 e 131.
10.1.2. Normas infringidas: art. 70, parágrafo único, da Constituição Federal de 1988; art. 93 do Decreto-lei 200, de 25 de fevereiro de 1967; art. 50, §3º, da Portaria Interministerial 127/2008, e Termo do Convênio.
10.2. Débitos relacionados ao responsável José Nilton Azevedo Leal (CPF: XXX.272.805-XX) :
	Data de ocorrência
	Valor histórico (R$) 

	8/2/2011
	62.983,53

	12/7/2011
	31.262,57

	4/8/2011
	6.239,03

	3/8/2011
	9.393,15

	3/8/2011
	9.393,15

	3/8/2011
	9.393,15

	3/8/2011
	9.393,15

	18/7/2011
	25.707,56

	18/7/2011
	25.707,56

	3/8/2011
	67.235,16

10.2.1. Cofre credor: Tesouro Nacional.
10.2.2. Responsável: José Nilton Azevedo Leal (CPF: XXX.272.805-XX) .
10.2.2.1. Conduta: não apresentar elementos que provassem a execução dos itens previstos no plano de trabalho e pagos com recursos do convênio; e realizar pagamentos por itens cuja execução não foi comprovada.
10.2.2.2.	Nexo de causalidade: a não apresentação de documentos que comprovassem a execução dos itens previstos no plano de trabalho, bem com a realização dos respectivos pagamentos, resultou na presunção de dano ao erário.
10.2.2.3.	Culpabilidade: não há excludentes de ilicitude, de culpabilidade e de punibilidade; é razoável supor que o responsável tinha consciência da ilicitude de sua conduta; era exigível conduta diversa da praticada, qual seja, comprovar por meio de documentos a efetiva execução de todos os itens previstos no plano de trabalho. 
10.3. Débito relacionado aos responsáveis Marcus Vinícius de Oliveira Junior (CPF: XXX.659.568-XX) , Instituto de Promoção da Segurança Pública Municipal - Prosem (CNPJ: 10.790.371/0001-78) e José Nilton Azevedo Leal (CPF: XXX.272.805-XX) :
	Data de ocorrência
	Valor histórico (R$) 

	8/2/2011
	62.983,53

10.3.1. Cofre credor: Tesouro Nacional.
10.3.2. Responsável: Instituto de Promoção da Segurança Pública Municipal - Prosem (CNPJ 10.790.371/0001-78) .
10.3.2.1. Conduta: receber pagamento integral por serviços cuja execução não foi comprovada.
10.3.2.2. Nexo de causalidade: o recebimento de pagamento integral por serviços cuja execução não foi comprovada resultou na presunção da ocorrência de dano ao erário.
10.3.2.3. Culpabilidade: não há excludentes de ilicitude, de culpabilidade e de punibilidade; é razoável supor que o responsável tinha plena consciência da ilicitude de sua conduta; era exigível conduta diversa da praticada, qual seja, receber pagamentos apenas pelos serviços efetivamente executados e comprovados. 
10.3.3. Responsável: José Nilton Azevedo Leal (CPF: XXX.272.805-XX) .
10.3.3.1. Conduta: não apresentar elementos que provassem a execução dos itens previstos no plano de trabalho e pagos com recursos do convênio; e realizar pagamentos por itens cuja execução não foi comprovada.
10.3.3.2. Nexo de causalidade: a não apresentação de documentos que comprovassem a execução dos itens previstos no plano de trabalho, bem com a realização dos respectivos pagamentos, resultou na presunção de dano ao erário.
10.3.3.3. Culpabilidade: não há excludentes de ilicitude, de culpabilidade e de punibilidade; é razoável supor que o responsável tinha consciência da ilicitude de sua conduta; era exigível conduta diversa da praticada, qual seja, comprovar por meio de documentos a efetiva execução de todos os itens previstos no plano de trabalho. 
10.3.4. Responsável: Marcus Vinicius de Oliveira Junior (CPF: XXX.659.568-XX) .
10.3.4.1. Conduta: receber pagamento integral por serviços cuja execução não foi comprovada.
10.3.4.2. Nexo de causalidade: o recebimento de pagamento integral por serviço não comprovadamente executado resultou na presunção da ocorrência de dano ao erário.
10.3.4.3. Culpabilidade: não há excludentes de ilicitude, de culpabilidade e de punibilidade; é razoável supor que o responsável, na qualidade de dirigente da pessoa jurídica contratada, tinha plena consciência da ilicitude de sua conduta; era exigível conduta diversa da praticada, qual seja, receber pagamentos apenas pelos serviços efetivamente executados e comprovados. 
11.	Encaminhamento: citação.
12.	Em cumprimento ao pronunciamento da unidade (peça 158) , foi efetuada citação dos responsáveis, nos moldes adiante:
José Nilton Azevedo Leal - promovida a citação do responsável, conforme delineado adiante:
	Comunicação: Ofício 19562/2021 - Seproc (peça 163) 
Data da Expedição: 13/5/2021
Data da Ciência: não houve (Ausente) (peça 167) 
Observação: Ofício enviado para o endereço do responsável, conforme pesquisa na base de dados no sistema da Receita Federal, custodiada pelo TCU.
	
	Comunicação: Edital 0833/2021 - Seproc (peça 171) 
Data da Publicação: 13/8/2021 (peça 175) 
Fim do prazo para a defesa: 28/8/2021
	
	Comunicação: Ofício 54705/2021 - Seproc (peça 181) 
Data da Expedição: 28/9/2021
Data da Ciência: não houve (Ausente) (peça 198) 
Observação: Ofício enviado para o endereço do responsável, conforme pesquisa na base de dados no sistema da Receita Federal, custodiada pelo TCU (peça 170) .
	
 Instituto de Promoção da Segurança Pública Municipal - Prosem - promovida a citação do responsável, conforme delineado adiante:
	Comunicação: Ofício 19561/2021 - Seproc (peça 164) 
Data da Expedição: 13/5/2021
Data da Ciência: não houve (Ausente) (peça 165) 
Observação: Ofício enviado para o endereço do responsável, conforme pesquisa na base de dados no sistema da Receita Federal, custodiada pelo TCU.
	
	Comunicação: Ofício 39750/2021 - Seproc (peça 173) 
Data da Expedição: 17/8/2021
Data da Ciência: não houve (Ausente) (peça 178) 
Observação: Ofício enviado para o endereço do responsável, conforme pesquisa na base de dados no sistema da Receita Federal, custodiada pelo TCU (peça 170) .
	
	Comunicação: Ofício 39754/2021 - Seproc (peça 172) 
Data da Expedição: 17/8/2021
Data da Ciência: não houve (Mudou-se) (peça 176) 
Observação: Ofício enviado para o endereço do responsável, conforme pesquisa na base de dados no sistema da Receita Federal, custodiada pelo TCU (peça 170) .
	
	Comunicação: Ofício 54703/2021 - Seproc (peça 183) 
Data da Expedição: 28/9/2021
Data da Ciência: não houve (Outros) 
Observação: Ofício enviado para o endereço do responsável, conforme pesquisa na base de dados no sistema do Renach, custodiada pelo TCU (peça 170) .
	
	Comunicação: Ofício 54704/2021 - Seproc (peça 182) 
Data da Expedição: 28/9/2021
Data da Ciência: 2/10/2021 (peça 188) 
Nome Recebedor: Antônio Lopes
Observação: Ofício enviado para o endereço do responsável, conforme pesquisa na base de dados no sistema do TSE, custodiada pelo TCU (peça 170) .
Fim do prazo para a defesa: 17/10/2021
	
 Marcus Vinicius de Oliveira Junior - promovida a citação do responsável, conforme delineado adiante:
	Comunicação: Ofício 19563/2021 - Seproc (peça 162) 
Data da Expedição: 13/5/2021
Data da Ciência: não houve (Ausente) (peça 166) 
Observação: Ofício enviado para o endereço do responsável, conforme pesquisa na base de dados no sistema da Receita Federal, custodiada pelo TCU.
	
	Comunicação: Ofício 39749/2021 - Seproc (peça 174) 
Data da Expedição: 17/8/2021
Data da Ciência: não houve (Mudou-se) (peça 177) 
Observação: Ofício enviado para o endereço do responsável, conforme pesquisa na base de dados no sistema da Receita Federal, custodiada pelo TCU (peça 170) .
	
	Comunicação: Ofício 54701/2021 - Seproc (peça 185) 
Data da Expedição: 28/9/2021
Data da Ciência: 2/10/2021 (peça 187) 
Nome Recebedor: Antônio Lopes
Observação: Ofício enviado para o endereço do responsável, conforme pesquisa na base de dados no sistema do TSE, custodiada pelo TCU (peça 170) .
Fim do prazo para a defesa: 17/10/2021
	
	Comunicação: Ofício 54702/2021 - Seproc (peça 184) 
Data da Expedição: 28/9/2021
Data da Ciência: 30/9/2021 (peça 186) 
Nome Recebedor: ilegível
Observação: Ofício enviado para o endereço do responsável, conforme pesquisa na base de dados no sistema do Renach, custodiada pelo TCU (peça 170) .
Fim do prazo para a defesa: 15/10/2021
	
13.	 Conforme Despacho de Conclusão das Comunicações Processuais (peça 199) , as providências inerentes às comunicações processuais foram concluídas. 
14.	 Transcorrido o prazo regimental, os responsáveis José Nilton Azevedo Leal e Instituto de Promoção da Segurança Pública Municipal - Prosem permaneceram silentes, devendo ser considerados reveis, nos termos do art. 12, § 3º, da Lei 8.443/1992. Por sua vez, o Sr. Marcus Vinícius de Oliveira Júnior juntou suas alegações de defesa nas peças 191-197.
ANÁLISE DOS PRESSUPOSTOS DE PROCEDIBILIDADE DA IN/TCU 71/2012
Avaliação de Viabilidade do Exercício do Contraditório e Ampla Defesa
15.	 Verifica-se que não houve o transcurso de mais de dez anos desde o fato gerador sem que tenha havido a notificação dos responsáveis pela autoridade administrativa federal competente (art. 6º, inciso II, c/c art. 19 da IN/TCU 71/2012, modificada pela IN/TCU 76/2016) , uma vez que o fato gerador da irregularidade sancionada ocorreu em 4/8/2011, e os responsáveis foram notificados sobre a irregularidade pela autoridade administrativa competente conforme abaixo:
15.1. José Nilton Azevedo Leal, por meio do ofício acostado à peça 111, recebido em 29/10/2019, conforme AR (peça 113) .
15.2. Instituto de Promoção da Segurança Pública Municipal - Prosem, excepcionalmente, não houve notificação.
15.3. Marcus Vinícius de Oliveira Júnior, por meio do ofício acostado à peça 114, recebido em 22/10/2019, conforme AR (peça 115) .
Valor de Constituição da TCE 	
16.	 Verifica-se, ainda, que o valor atualizado do débito apurado (sem juros) em 1/1/2017 é de R$ 465.186,78, portanto superior ao limite mínimo de R$ 100.000,00, na forma estabelecida conforme os arts. 6º, inciso I, e 19 da IN/TCU 71/2012, modificada pela IN/TCU 76/2016. 
OUTROS PROCESSOS/DÉBITOS NOS SISTEMAS DO TCU COM OS MESMOS RESPONSÁVEIS
17.	 Informa-se que foi encontrado processo no Tribunal com os mesmos responsáveis:
	Responsável
	Processos

	José Nilton Azevedo Leal
	Processo 017.474/2015-9 [CBEX, encerrado, "Cobrança Executiva de multa originária do (s) AC (s) AC-564-7/2014-PL    , referente ao TC Processo 023.358/2009-1"]
Processo 033.115/2017-6 [RA, encerrado, "FOC Obras paralisadas no Nordeste - Estado da Bahia"]
Processo 015.618/2009-8 [RL, encerrado, "OBRAS NO BAIRRO BANANEIRA, EM ITABUNA - BA"]
Processo 003.777/2014-6 [TCE, encerrado, "TCE CONTRA O SENHOR: FERNANDO GOMES OLIVEIRA E JOSÉ NILTON AZEVEDO LELAL - MOTIVO: NÃO COMPROVAÇÃO DA APLICAÇÃO DOS RECURSOS DO TERMO DE CONTRATO Nº163590-64/2004, SIAFI Nº50822 - MINISTERIO DAS CIDADES, (PROCESSO ORIGINAL N° 00190.023089/2013-15 ) "]
Processo 040.668/2021-5 [TCE, aberto, "TCE instaurada pelo (a) Secretaria Nacional de Segurança Pública em razão de Não comprovação da regular aplicação dos recursos repassados pela União, Convênio 00536/2010, firmado com o/a MINISTERIO DA JUSTICA E SEGURANCA PUBLICA, Siafi/Siconv 744848, função SEGURANCA PUBLICA, que teve como objeto Implantar o projeto PROTEJO no Território de Paz do Município de Itabuna/Ba, visando atender adolescentes e jovens com idade entre 15 e 24 anos, expostos à violência doméstica e/ou urbana, em cumprimento de medidas sócio-educativas ou de penas alternativas, egressos do sistema prisional, em situação de rua. (nº da TCE no sistema: 730/2021) "]
Processo 023.358/2009-1 [MON, encerrado, "Urbanização do Bairro Bananeira em Itabuna/BA"]

18.	 Informa-se que foi encontrado débito imputável aos responsáveis no banco de débitos existente no sistema e-TCE:
	Responsável
	Débitos inferiores

	José Nilton Azevedo Leal
	513/2021 (R$ 7.744,37) - Dano inferior ao limite de instauração da TCE cadastrado

19.	 A tomada de contas especial está, assim, devidamente constituída e em condição de ser instruída.
EXAME TÉCNICO
Da validade das notificações:
20.	 Preliminarmente, cumpre tecer breves considerações sobre a forma como são realizadas as comunicações processuais no TCU. A esse respeito, destacam-se o art. 179, do Regimento Interno do TCU (Resolução 155, de 4/12/2002) e o art. 4º, inciso III, § 1º, da Resolução TCU 170, de 30 de junho de 2004, in verbis:
Art. 179. A citação, a audiência ou a notificação, bem como a comunicação de diligência, far se-ão:
I - mediante ciência da parte, efetivada por servidor designado, por meio eletrônico, fac-símile, telegrama ou qualquer outra forma, desde que fique confirmada inequivocamente a entrega da comunicação ao destinatário;
II - mediante carta registrada, com aviso de recebimento que comprove a entrega no endereço do destinatário;
III - por edital publicado no Diário Oficial da União, quando o seu destinatário não for localizado
 (...) 
Art. 3º As comunicações serão dirigidas ao responsável, ou ao interessado, ou ao dirigente de órgão ou entidade, ou ao representante legal ou ao procurador constituído nos autos, com poderes expressos no mandato para esse fim, por meio de:
I - correio eletrônico, fac-símile ou telegrama;
II - servidor designado;
III - carta registrada, com aviso de recebimento;
IV - edital publicado no Diário Oficial da União, quando o seu destinatário não for localizado, nas hipóteses em que seja necessário o exercício de defesa.
Art. 4º. Consideram-se entregues as comunicações:
I - efetivadas conforme disposto nos incisos I e II do artigo anterior, mediante confirmação da ciência do destinatário;
II - realizadas na forma prevista no inciso III do artigo anterior, com o retorno do aviso de recebimento, entregue comprovadamente no endereço do destinatário;
III - na data de publicação do edital no Diário Oficial da União, quando realizadas na forma prevista no inciso IV do artigo anterior.
§ 1º O endereço do destinatário deverá ser previamente confirmado mediante consulta aos sistemas disponíveis ao Tribunal ou a outros meios de informação, a qual deverá ser juntada ao respectivo processo.
 (...) 
21.	 Bem se vê, portanto, que a validade da citação via postal não depende de que o aviso de recebimento seja assinado pelo próprio destinatário da comunicação, o que dispensa, no caso em tela, a entrega do AR em 'mãos próprias'. A exigência da norma é no sentido de o Tribunal verificar se a correspondência foi entregue no endereço correto, residindo aqui a necessidade de certeza inequívoca. 
22.	 Não é outra a orientação da jurisprudência do TCU, conforme se verifica dos julgados a seguir transcritos:
São válidas as comunicações processuais entregues, mediante carta registrada, no endereço correto do responsável, não havendo necessidade de que o recebimento seja feito por ele próprio (Acórdão 3648/2013-TCU-Segunda Câmara, Relator Min. José Jorge) ;
É prescindível a entrega pessoal das comunicações pelo TCU, razão pela qual não há necessidade de que o aviso de recebimento seja assinado pelo próprio destinatário. Entregando se a correspondência no endereço correto do destinatário, presume-se o recebimento da citação. (Acórdão 1019/2008-TCU-Plenário, Relator Min. Benjamin Zymler) ;
As comunicações do TCU, inclusive as citações, deverão ser realizadas mediante Aviso de Recebimento - AR, via Empresa Brasileira de Correios e Telégrafos, bastando para sua validade que se demonstre que a correspondência foi entregue no endereço correto. (Acórdão 1526/2007-TCU-Plenário, Relator Min. Aroldo Cedraz) .
23.	 A validade do critério de comunicação processual do TCU foi referendada pelo Supremo Tribunal Federal, nos termos do julgamento do MS-AgR 25.816/DF, por meio do qual se afirmou a desnecessidade da ciência pessoal do interessado, entendendo-se suficiente a comprovação da entrega do 'AR' no endereço do destinatário:
Ementa: agravo regimental. Mandado de segurança. Desnecessidade de intimação pessoal das decisões do tribunal de contas da união. art. 179 do regimento interno do TCU. Intimação do ato impugnado por carta registrada, iniciado o prazo do art. 18 da lei nº 1.533/51 da data constante do aviso de recebimento. Decadência reconhecida. Agravo improvido.
O envio de carta registrada com aviso de recebimento está expressamente enumerado entre os meios de comunicação de que dispõe o Tribunal de Contas da União para proceder às suas intimações.
O inciso II do art. 179 do Regimento Interno do TCU é claro ao exigir apenas a comprovação da entrega no endereço do destinatário, bastando o aviso de recebimento simples. 
Da revelia dos responsáveis José Nilton Azevedo Leal e Instituto de Promoção da Segurança Pública Municipal - Prosem
24. No caso vertente, a citação de cada um dos responsáveis silentes (José Nilton Azevedo Leal e Instituto de Promoção da Segurança Pública Municipal - Prosem) se deu em endereços provenientes de pesquisas de endereços realizadas pelo TCU (vide parágrafos acima) , porquanto, devido ao insucesso de realizar a citação em endereços constantes na base de dados da Receita custodiada pelo TCU (peça 168) , buscou-se a notificação em endereços provenientes das bases de dados públicas custodiadas pelo TCU (TSE e Renach - peças 169 e 170) e das bases de dados do próprio TCU. A entrega dos ofícios citatórios ficou devidamente comprovada para o instituto (peça 188) , mas não para o Sr. José Nilton, razão pela qual se promoveu sua notificação por meio de edital publicado no Diário Oficial da União (peça 171) .
25. Importante destacar que, antes de promover a citação do Sr. José Nilton por edital, para assegurar a ampla defesa, buscaram-se outros meios possíveis para localizar e citar o responsável, nos limites da razoabilidade, fazendo juntar aos autos informação comprobatória dos diferentes meios experimentados que restaram frustrados, tal como se demonstrou no item anterior da presente instrução (Acórdão 4851/2017-TCU-Primeira Câmara, Relator Min. Augusto Sherman) .
26.	 Nos processos do TCU, a revelia não leva à presunção de que seriam verdadeiras todas as imputações levantadas contra os responsáveis, diferentemente do que ocorre no processo civil, em que a revelia do réu opera a presunção da verdade dos fatos narrados pelo autor (Acórdão 1009/2018-TCU-Plenário, Relator Min. Bruno Dantas; 2369/2013 - TCU - Plenário, Relator Min. Benjamin Zymler e 2449/2013 - TCU - Plenário, Relator Min. Benjamin Zymler) . Dessa forma, a avaliação da responsabilidade do agente não pode prescindir da prova existente no processo ou para ele carreada. 
27.	 Ao não apresentar sua defesa, os responsáveis deixaram de produzir prova da regular aplicação dos recursos sob sua responsabilidade, em afronta às normas que impõem aos gestores públicos a obrigação legal de, sempre que demandados pelos órgãos de controle, apresentar os documentos que demonstrem a correta utilização das verbas públicas, a exemplo do contido no art. 93 do Decreto-Lei 200/1967: 'Quem quer que utilize dinheiros públicos terá de justificar seu bom e regular emprego na conformidade das leis, regulamentos e normas emanadas das autoridades administrativas competentes.' 
28.	 Mesmo as alegações de defesa não sendo apresentadas, considerando o princípio da verdade real que rege esta Corte, procurou-se buscar, em manifestações dos responsáveis na fase interna desta Tomada de Contas Especial, se havia algum argumento que pudesse ser aproveitado a seu favor. 
29.	 No entanto, os responsáveis não se manifestaram na fase interna, não havendo, assim, nenhum argumento que possa vir a ser analisado e posteriormente servir para afastar as irregularidades apontadas.
30.	 Em se tratando de processo em que a parte interessada não se manifestou acerca das irregularidades imputadas, não há elementos para que se possa efetivamente aferir e reconhecer a ocorrência de boa-fé na conduta dos responsáveis, podendo este Tribunal, desde logo, proferir o julgamento de mérito pela irregularidade das contas, conforme os termos dos §§ 2º e 6º do art. 202 do Regimento Interno do TCU. (Acórdão 2064/2011-TCU-Primeira Câmara (relator Min. Ubiratan Aguiar) , 6.182/2011-TCU-1ª Câmara (relator Min. Weber de Oliveira) , 4.072/2010-TCU-1ª Câmara (Relator Min. Valmir Campelo) , 1.189/2009-TCU-1ª Câmara (Relator Min. Marcos Bemquerer) , 731/2008-TCU-Plenário (Relator Min. Aroldo Cedraz) .
31.	 Não obstante o entendimento acima exposto, deve-se salientar que ele só será aplicado ao Sr. José Nilton, tendo em vista que, como será visto mais à frente nesta instrução, as alegações de defesa do Sr. Marcus Vinícius foram acatadas e lograram afastar o débito de R$ 62.983,53. Ocorre que o referido montante se refere à irregularidade pela qual também foi chamado em citação o Instituto. Desse modo, tendo em vista que o acolhimento da defesa do Sr. Marcus Vinícius aproveita aos demais responsáveis, e, no caso da Oscip, essa foi a única ocorrência no ofício citatório, será sugerido o julgamento pela regularidade das contas, com quitação plena, em que pese a revelia constatada.  
32.	 Dessa forma, os responsáveis José Nilton Azevedo Leal e Instituto de Promoção da Segurança Pública Municipal - Prosem devem ser considerados revéis, nos termos do art. 12, § 3º, da Lei 8.443/1992, devendo as contas do primeiro serem julgadas irregulares, condenando-o ao recolhimento do débito apurado e aplicando-lhe a multa prevista no art. 57 da Lei 8.443/1992.
Síntese das Alegações de Defesa do Sr. Marcus Vinícius de Oliveira Júnior 
33.	 O responsável assevera que a OSCIP foi contratada tão-somente para a elaboração de dois documentos: o Diagnóstico de Violência e Criminalidade e o Plano de Segurança Pública. Afirma que ambos foram devidamente confeccionados no prazo e na forma previstos, tendo sido entregues ao município contratante. Para confirmar sua alegação, anexa cópia da documentação citada (peças 194 e 195) . 
34.	 Prosseguindo, argumenta que sua participação na execução do convênio firmado se resumiu à elaboração dos documentos mencionados, tendo finalizado quando de sua efetiva entregue à prefeitura.
35.	 Finalizando sua defesa, requer o acolhimento da defesa e afastamento da responsabilidade e do débito que inicialmente lhe foram atribuídos.
Análise
36.	 De fato, conforme alegado pelo responsável, a OSCIP foi contratada apenas para elaboração do diagnóstico de criminalidade e do plano de segurança para o município. Dessa forma, uma vez regularmente adimplidas as obrigações, nada mais caberia à entidade.
37.	 Os documentos juntados comprovam cabalmente que foram devidamente confeccionados os itens previstos em contrato. Portanto, não há mais que se falar em dano ao erário referente ao diagnóstico e ao plano de segurança, devendo as alegações de defesa serem acolhidas, bem como afastado o débito referente a tais itens (R$ 62.983,53) .
38.	 Importa registrar que, para os responsáveis revéis, o mencionado montante também foi objeto de citação, juntamente com outros valores oriundos de despesas não comprovadas. Considerando que o acatamento da defesa do Sr. Marcus Vinícius aproveita aos demais arrolados (apenas relativamente ao pagamento referido) , quando da formulação da proposta de encaminhamento, deverá ser excluído esse montante de R$ 62.983,53 da relação de débitos que constará do acórdão de julgamento das contas a ser prolatado.  
Prescrição da Pretensão Punitiva
39.	 Vale ressaltar que a pretensão punitiva do TCU, conforme Acórdão 1441/2016-TCU-Plenário, Relator Ministro Benjamin Zymler, que uniformizou a jurisprudência acerca dessa questão, subordina-se ao prazo geral de prescrição indicado no art. 205 do Código Civil, que é de dez anos, contado da data de ocorrência da irregularidade sancionada, nos termos do art. 189 do Código Civil, sendo este prazo interrompido pelo ato que ordenar a citação, a audiência ou a oitiva dos responsáveis.
40.	 No caso em exame, não ocorreu a prescrição, uma vez que a irregularidade sancionada ocorreu em 4/8/2011, e o ato de ordenação da citação ocorreu em 23/4/2021.
CONCLUSÃO
41.	 Em face da análise promovida na seção 'Exame Técnico', verifica-se que os responsáveis José Nilton Azevedo Leal e Instituto de Promoção da Segurança Pública Municipal - Prosem não lograram comprovar a boa e regular aplicação dos recursos, instados a se manifestar, optaram pelo silêncio, configurando a revelia, nos termos do § 3º, do art. 12, da Lei 8.443/1992. Ademais, inexistem nos autos elementos que demonstrem a boa-fé dos responsáveis ou a ocorrência de outras excludentes de culpabilidade.
42.	 Quanto ao Sr. Marcus Vinícius de Oliveira Júnior, suas alegações de defesa merecem acolhimento, cabendo sugestão de julgamento pela regularidade das contas, com quitação plena.
43.	 Conforme relatado, as alegações de defesa do Sr. Marcus Vinícius foram acatadas e lograram afastar o débito de R$ 62.983,53. Ocorre que o referido montante se refere à irregularidade pela qual também foi chamado em citação o Instituto. Desse modo, tendo em vista que o acolhimento da defesa do Sr. Marcus Vinícius aproveita aos demais responsáveis, e, no caso da Oscip, essa foi a única ocorrência no ofício citatório, será sugerido o julgamento pela regularidade das contas (da Oscip) , com quitação plena, em que pese a revelia constatada
44.	 Verifica-se também que não houve a prescrição da pretensão punitiva, conforme análise já realizada.
45.	 Tendo em vista que não constam dos autos elementos que permitam reconhecer a boa-fé do responsável revel (José Nilton) , sugere-se que as suas contas sejam julgadas irregulares, nos termos do art. 202, § 6º, do Regimento Interno do TCU, com a imputação do débito atualizado monetariamente e acrescido de juros de mora, nos termos do art. 202, § 1º do Regimento Interno do TCU, descontado o valor eventualmente recolhido, bem como o montante de R$ 62.983,53 (acolhido para todos) com a aplicação da multa prevista no art. 57 da Lei 8.443/1992.
46.	 Por fim, como não houve elementos que pudessem modificar o entendimento acerca das irregularidades em apuração, mantém-se a matriz de responsabilização presente na peça 155, excetuando-se modificação referente ao responsável Marcus Vinícius de Oliveira Júnior e à Oscip.
PROPOSTA DE ENCAMINHAMENTO
47.	 Diante do exposto, submetem-se os autos à consideração superior, propondo ao Tribunal:
a) considerar revéis os responsáveis José Nilton Azevedo Leal (CPF: XXX.272.805-XX) e Instituto de Promoção da Segurança Pública Municipal - Prosem (CNPJ: 10.790.371/0001-78) , para todos os efeitos, dando-se prosseguimento ao processo, com fulcro no art. 12, § 3º, da Lei 8.443/1992; 
b) acolher as alegações de defesa oferecidas pelo Sr. Marcus Vinícius de Oliveira Júnior;
c) julgar regulares as contas do Instituto de Promoção da Segurança Pública Municipal - Prosem (CNPJ: 10.790.371/0001-78) e do Sr. Marcus Vinícius de Oliveira Júnior (CPF: XXX.659.568-XX) , com fundamento nos arts. 1º, inciso I, 16, inciso I, e 17 da Lei 8.443/1992, dando-lhes quitação plena;  
d) julgar irregulares, nos termos dos arts. 1º, inciso I, 16, inciso III, alíneas b e c, da Lei 8.443/1992, c/c os arts. 19 e 23, inciso III, da mesma Lei, as contas dos responsáveis José Nilton Azevedo Leal (CPF: XXX.272.805-XX) , condenando-o ao pagamento das importâncias a seguir especificadas, atualizadas monetariamente e acrescidas dos juros de mora, calculadas a partir das datas discriminadas até a data da efetiva quitação do débito, fixando-lhe o prazo de quinze dias, para que comprove, perante o Tribunal, o recolhimento das referidas quantias aos cofres do Tesouro Nacional, nos termos do art. 23, inciso III, alínea 'a', da citada lei, c/c o art. 214, inciso III, alínea 'a', do Regimento Interno do TCU.  
	Débitos relacionados ao responsável José Nilton Azevedo Leal (CPF: XXX.272.805-XX) :
	Data de ocorrência
	Valor histórico (R$) 

	12/7/2011
	31.262,57

	4/8/2011
	6.239,03

	3/8/2011
	9.393,15

	3/8/2011
	9.393,15

	3/8/2011
	9.393,15

	3/8/2011
	9.393,15

	18/7/2011
	25.707,56

	18/7/2011
	25.707,56

	3/8/2011
	67.235,16

Valor atualizado do débito (com juros) em 9/2/2022: R$ 490.587,46. 
e) aplicar ao Sr. José Nilton Azevedo Leal (CPF: XXX.272.805-XX) a multa prevista no art. 57 da Lei 8.443/1992 c/c o art. 267 do Regimento Interno do TCU, fixando-lhe o prazo de quinze dias, a contar da notificação, para que comprove, perante o Tribunal (art. 214, III, alínea 'a', do Regimento Interno do TCU) , o recolhimento da dívida aos cofres do Tesouro Nacional, atualizada monetariamente desde a data do acórdão proferido por este Tribunal até a data do efetivo recolhimento, se paga após o vencimento, na forma da legislação em vigor;
f) autorizar, desde logo, a cobrança judicial das dívidas, caso não atendidas as notificações, na forma do disposto no art. 28, inciso II, da Lei 8.443/1992;
g) autorizar também, desde logo, se requerido, com fundamento no art. 26, da Lei 8.443, de 1992, c/c o art. 217, §§ 1º e 2º do Regimento Interno do TCU, o parcelamento da dívida em até 36 parcelas, incidindo, sobre cada parcela, corrigida monetariamente, os correspondentes acréscimos legais, fixando-lhe o prazo de quinze dias, a contar do recebimento da notificação, para comprovar, perante o Tribunal, o recolhimento da primeira parcela, e de trinta dias, a contar da parcela anterior, para comprovar os recolhimentos das demais parcelas, devendo incidir, sobre cada valor mensal, atualizado monetariamente, os juros de mora devidos, no caso do débito, na forma prevista na legislação em vigor, alertando o responsável de que a falta de comprovação do recolhimento de qualquer parcela importará o vencimento antecipado do saldo devedor, nos termos do § 2º do art. 217 do Regimento Interno deste Tribunal; 
h) enviar cópia do Acórdão a ser prolatado à Procuradoria da República no Estado de BA, nos termos do § 3º do art. 16 da Lei 8.443/1992, c/c o § 7º do art. 209 do Regimento Interno do TCU, para adoção das medidas cabíveis; e
i) enviar cópia do Acórdão que vier a ser proferido ao Secretaria Nacional de Segurança Pública e aos responsáveis, para ciência;
j) informar à Procuradoria da República no Estado de BA, ao Secretaria Nacional de Segurança Pública e aos responsáveis que a presente deliberação, acompanhada do Relatório e do Voto que a fundamenta, está disponível para a consulta no endereço www.tcu.gov.br/acordaos, além de esclarecer que, caso requerido, o TCU poderá fornecer sem custos as correspondentes cópias, de forma impressa; e
k) informar à Procuradoria da República no Estado de BA que, nos termos do parágrafo único do art. 62 da Resolução TCU 259/2014, os procuradores e membros do Ministério Público credenciados nesta Corte podem acessar os presentes autos de forma eletrônica e automática, ressalvados apenas os casos de eventuais peças classificadas como sigilosas, as quais requerem solicitação formal."
2.	O Ministério Público junto a este Tribunal (MP/TCU) , representado pelo subprocurador-geral Lucas Rocha Furtado, manifestou-se de acordo com a proposta oferecida pela unidade instrutiva[footnoteRef:3]. [3:  Peça 203.] 
É o relatório.

Felippe Gasparini Tiburtius (OAB/SP 347843), representando Instituto de Promoção da Segurança Pública Municipal - Prosem; Felippe Gasparini Tiburtius (OAB/SP 347843), representando Marcus Vinicius de Oliveira Junior.

Subprocurador-Geral Lucas Rocha Furtado.

TOMADA DE CONTAS ESPECIAL. CONVÊNIO. AUSÊNCIA DE COMPROVAÇÃO DA EXECUÇÃO FÍSICA E DE PRESTAÇÃO DE SERVIÇO. CITAÇÃO. REVELIA DE DOIS RESPONSÁVEIS. APRESENTAÇÃO DE ALEGAÇÕES DE DEFESA POR OUTRO RESPONSÁVEL. ACATAMENTO NO QUE SE REFERE À PRESTAÇÃO DO SERVIÇO. CONTAS REGULARES DE DOIS RESPONSÁVEIS. CONTAS IRREGULARES DO TERCEIRO RESPONSÁVEL. DÉBITO. MULTA.

TOMADA DE CONTAS ESPECIAL (TCE)

Secretaria de Controle Externo de Tomada de Contas Especial (Secex-TCE).

Em exame, processo de tomada de contas especial instaurada pela Secretaria Nacional de Segurança Pública (Senasp) em desfavor do Sr. José Nilton Azevedo Leal, ex-prefeito de Itabuna/BA no período de 1º/1/2009 a 31/12/2012, do Instituto de Promoção da Segurança Pública Municipal (Prosem) e do seu diretor-presidente, Sr. Marcus Vinicius de Oliveira Júnior, devido à não comprovação da regular aplicação dos recursos repassados no âmbito do convênio 107/2009, celebrado entre aquele órgão e a referida municipalidade.
O objeto do ajuste era a "modernização da guarda municipal por meio da aquisição de equipamentos permanentes, de consumo e realização de cursos de capacitação dos seus agentes, bem como elaboração de diagnóstico, estudo e planejamento de ações voltadas à segurança urbana a serem desenvolvidas pelo Município, visando formar uma política de segurança municipal mais eficiente, reduzindo os incides de violência e criminalidade"[footnoteRef:2]. [2:  Peça 8, p. 1.] 
A avença foi celebrada no valor de R$ 654.360,00, sendo R$ 647.000,00 à conta do concedente, efetivamente transferidos em 31/12/2009[footnoteRef:3], e teve vigência de 28/12/2009 a 28/12/2011, com data final do prazo para apresentação das contas estabelecida para ser o dia 26/12/2012, que foi devidamente encaminhada pelo convenente e analisada pelo repassador[footnoteRef:4]. [3:  Peça 9.]  [4:  Peça 100.] 
O fundamento para a instauração da tomada de contas especial foi a constatação das seguintes irregularidades[footnoteRef:5]:  [5:  Peça 135.] 
"Ausência de elementos fáticos, impossibilitando a comprovação da execução física e da efetividade das Metas 1, 4 e 5 do Plano de Trabalho, além da ausência de diversos documentos dos processos licitatórios do convênio. 
Ausência de elementos fáticos, impossibilitando a comprovação da prestação do serviço a qual fora contratada (Elaboração do Plano Municipal de Segurança Pública) , pelo qual auferiu pagamento, relativo à Meta 1 do Plano de Trabalho."
O plano de trabalho do convênio estabeleceu as seguintes metas: "1) realizar o diagnóstico da violência e da criminalidade e elaborar o plano municipal de segurança pública; 2) realizar treinamento e capacitação da guarda civil municipal; 3) modernização da guarda municipal por meio da aquisição de veículos; 4) modernização da guarda municipal por meio da aquisição de equipamentos de rádiocomunicação; 5) modernização da guarda municipal por meio da aquisição de equipamentos para o monitoramento eletrônico de alarmes; 6) modernização da guarda municipal por meio da aquisição de uniformes"[footnoteRef:6]. [6:  Peça 2, p. 1-16.] 
Os responsáveis arrolados na fase interna foram devidamente comunicados, à exceção do instituto[footnoteRef:7], mas não se manifestaram, o que importou na imputação solidária de débito equivalente ao valor integral repassado, R$ 535.874,73, descontado o valor do saldo devolvido[footnoteRef:8], de R$ 103.765,27.  [7:  Peça 143.]  [8:  Peça 46.] 
No âmbito do Tribunal, o Sr. José Nilton Azevedo Legal foi citado por "não comprovação da execução das metas 1 (etapa 1.2) , 3 e 5 do objeto do convênio", no valor de R$ 193.724,48, e foi igualmente citado em solidariedade com o instituto, bem como seu diretor-presidente, por "receber pagamento integral por serviços cuja execução não foi comprovada", no valor de R$ 62.983,53. 
Restou sob questionamento nos autos, portanto, após diligências promovidas pela unidade instrutiva, apenas a comprovação das metas 1 (etapa 1.2) , 3 e 5, o que totalizou R$ 256.708,01, em valores históricos, diversamente do que foi apurado na fase interna[footnoteRef:9]. [9:  Peça 156.] 
Transcorrido o prazo regimental, o Sr. José Nilton Azevedo Leal e o Instituto de Promoção da Segurança Pública Municipal (Prosem) permaneceram silente. O Sr. Marcus Vinícius de Oliveira Júnior apresentou alegações de defesa.
O Sr. Marcus Vinicius assevera que o instituto, do qual é diretor-presidente, foi contratado exclusivamente para a elaboração de dois documentos: o "diagnóstico de violência e criminalidade" e o "plano de segurança pública", que foram devidamente confeccionados no prazo e na forma previstos, tendo sido entregues ao município contratante, conforme prova documental acostada[footnoteRef:10].  [10:  Peças 194 e 195.] 
A Secex-TCE acata as alegações apresentadas, consignando que o Prosem foi realmente contratado apenas para elaboração dos documentos suprarreferidos, restando regularmente adimplidas as suas obrigações, uma vez que os documentos juntados comprovam que foram confeccionados os itens previstos em contrato. 
Propõe, assim, o acatamento das alegações de defesa e o afastamento da imputação de débito no valor de R$ 62.983,53, referente a tais itens. Esse entendimento estende-se aos demais responsáveis.
A proposta da unidade instrutiva é no sentido de considerar revéis os responsáveis Sr. José Nilton Azevedo Leal e Instituto de Promoção da Segurança Pública Municipal (Prosem) , acolher as alegações de defesa oferecidas pelo Sr. Marcus Vinícius de Oliveira Júnior, julgando regulares suas contas, bem como as do instituto, julgar irregulares as contas do Sr. José Nilton Azevedo Leal, pelo valor de R$ 193.724,48¿ remanescente, aplicando-lhe a multa do art. 57 da Lei 8.443/1992.
O MP/TCU alinha-se à proposta de encaminhamento formulada pela Secex-TCE[footnoteRef:11]. [11:  Peças 143, 191.] 
II
Incide sobre os responsáveis os efeitos da revelia, dando-se prosseguimento ao processo, nos termos do art. 12, § 3º, da Lei 8.443/1992.
Acolho, pelas razões acima expostas, a proposta de encaminhamento alvitrada pela Secex-TCE e endossada pelo MP/TCU, no sentido de acolher as alegações de defesa oferecidas pelo Sr. Marcus Vinícius de Oliveira Júnior, julgar regulares as contas desse responsável, bem como as do Instituto de Promoção da Segurança Pública Municipal (Prosem) , julgar irregulares as contas do Sr. José Nilton Azevedo Leal, aplicando-lhe a multa do art. 57 da Lei 8.443/1992, uma vez que não se operou a prescrição da pretensão punitiva.
Diante do exposto, manifesto-me pela aprovação do acórdão que ora submeto à apreciação deste Colegiado.
TCU, Sala das Sessões, em 7 de junho de 2022.
WEDER DE OLIVEIRA 
Relator